臺灣彰化地方法院刑事判決　　　　　　　　　　　　九十一年度訴字第一四四七號
　　公　訴　人　臺灣彰化地方法院檢察署檢察官
　　被　　　告　甲○○
　　　　　　　　戊○○
　　右　一　人
右被告等因偽造文書等案件，經檢察官提起公訴（九十一年度偵字第六九０二、六九
０三、六九０四、六九０五號），本院判決如左：
        主  文
甲○○連續行使偽造私文書，足以生損害於他人，處有期徒刑壹年拾月。
戊○○無罪。
        事  實
一、甲○○自民國八十九年四月六日起，先、後招集如附表甲、乙、丙所示之三個合
    會（以下分別簡稱甲合會、乙合會、丙合會，有關前開三個合會之詳細情形，如
    附表甲、乙、丙所載），詎其因向民間高利貸借款投資股票失利賠款，且前所招
    集之其他合會遭多名會員倒款，為償還上開民間借貸之高利及貼補前開遭倒會之
    會款，竟基於偽造標單予以行使及為自己不法所有意圖之概括犯意，先、後於附
    表甲編號一至十、附表乙編號一至六、附表丙編號一、二所示之時間，在其不知
    情之妻子戊○○所經營、位於彰化縣彰化市○○路二三七巷十四號之美容院內，
    未經附表甲編號一至十、附表乙編號一至六、附表丙編號一、二所示之林富美等
    人之同意，即冒用前揭人之姓名標取會款，並在標單上偽造前開被冒標人之署名
    各一枚，且載明競標之利息，提出行使參與標會得標，連續使甲、乙、丙三合會
    之活會會員不知有詐，紛紛陷於錯誤而交付會款，足以生損害於附表甲、乙、丙
    所示被冒標會款之林富美等人及甲、乙、丙互助會之其他活會會員。嗣甲、乙、
    丙互助會均於九十一年三月間停標後，前開甲、乙、丙合會之活會會員始知受騙
    。
二、案經丁○○○、庚○○、癸○○○訴請臺灣彰化地方法院檢察署檢察官偵查起訴
    。
        理  由
壹、有罪部分：
一、訊據被告甲○○固坦承伊因缺款，先、後於附表甲編號一至十、附表乙編號一至
    六、附表丙編號一、二所示之時間，以附表甲編號一至十、附表乙編號一至六、
    附表丙編號一、二所示之姓名、標金，標取甲、乙、丙合會之會款等情不諱，然
    辯稱：伊以前開人之名義標取會款時，均僅在標單上記載標息，伊並無在標單上
    書載被冒標人之姓名；又附表乙編號五（被冒標人為己○○）、六（被冒標人為
    蔡秀美）及附表丙編號一（被冒標人為謝金鑾），伊雖有以己○○、蔡秀美及謝
    金鑾之名標取會款，然伊以己○○、蔡秀美及謝金鑾之名義標取會款時，已頂下
    其等之會份，故應無冒標之情事云云。惟查：
（一）有關甲、乙、丙合會投標時，在標單上如何填載一節，雖告訴人丁○○○、證
      人辛○○○、乙○○○、丙○○、許敏（以「曾太太」之名入會）、許敏之女
      兒曾美恩、壬○等人分別於偵查、本院訊問及審理時證述之內容有所不同（有
      的稱僅記載標息、有的則稱有書寫編號及標息、亦有稱須簽寫投標人之姓名及
      標金），惟參以被告甲○○於九十一年十一月二十二日偵訊時供承：「（問：
      互助會投標時標單上寫何文字？）請會員自己寫名字及標金後集中放入空罐內
      再當眾開標。（問：你冒標的部分，你有冒用會員名義寫標單？）有，寫他們
      的名字及標金投入空罐內。每一次冒標以此方式。」等語（詳見九十一年度偵
      字第六九０二號第三十三頁背面），且被告甲○○於本院九十二年三月七日初
      次訊問時亦供述：「（問：如何標會？）標單上記載名字、標息。」一語，堪
      認被告甲○○以附表甲編號一至十、附表乙編號一至六、附表丙編號一、二所
      示之人之名義標取會款時，係在標單上填載其等之姓名、標金，否則被告甲○○自無先、後於偵查及本院訊問時為上開供述之理，被告甲○○事後空言翻異
      前詞，尚無可信。
（二）又會員己○○曾參加被告甲○○所招攬之甲、乙合會各一會，其於九十年十月
      二十六日標得甲合會之會款後，向被告甲○○表示不再續繳會款，要將所欠會
      款與其乙合會之活會應標會款互為抵銷，是以己○○自九十年十月間起即未再
      行繳付上開甲、乙合會各一會之會款等情，已據證人己○○於本院審理時到庭
      證述屬實；又蔡秀美於受邀參加乙合會時，曾表示沒有能力參加，然被告甲○○向蔡秀美表示乙合會之會單已發送出去，並稱將頂下該會一情，亦據證人蔡
      秀美於本院訊問時到庭證述屬實；再謝金鑾於被告甲○○招集其參加丙合會時
      ，原有答應入會，惟於尚未繳交首會會款之前，即向被告甲○○表示因恐無力
      繳付會款，故不參加一節，並據證人謝金鑾於本院審理時到庭證述屬實。然依
      證人己○○、蔡秀美及謝金鑾前開證述，其等於不參加或不續行參加合會後，
      並未同意被告甲○○以其等之名義標取會款，且被告甲○○主觀上既自認已頂
      下己○○、蔡秀美及謝金鑾三人之上開會份（姑不論是否已符合民法合會退會
      之相關規定），則擔任會首之被告甲○○理應於己○○、蔡秀美及謝金鑾對其
      表示不參加或不續行參加合會時，即時告知其他會員，並於標取上開三會之互
      助會時，以自己之名義為之，然被告甲○○自承伊於標取前開三會會款時，係
      以己○○、蔡秀美及謝金鑾三人之名義為之，足認被告甲○○並未將伊頂下己○○、蔡秀美及謝金鑾之會份一事告知其他會員，且被告甲○○未經己○○、
      蔡秀美及謝金鑾之同意，即在標單上記載「己○○」、「蔡秀美」及「謝金鑾
      」之姓名、標息，並向其他活會會員假稱係己○○、蔡秀美及謝金鑾得標，而
      被告甲○○於九十年四月間向蔡秀美表示頂會之前，早已自八十九年六月二十
      六日起連續多次冒用附表甲編號一至七之會員名義標取會款，且自九十年四月
      間起至被告甲○○於九十年九間向己○○、謝金鑾表示頂會時止，又連續冒用
      附表甲編號八、九及附表乙編號一至四等多名會員之名義標取會款，顯見被告
      甲○○於表示頂下上開三會時，實際上已無力支付會款，被告甲○○並無頂會
      之真意，其係以頂會之名、遂其冒標之犯行，被告甲○○未經己○○、蔡秀美
      及謝金鑾之同意，在標單上書載其等之姓名標取會款，並向活會會員假稱係己○○、蔡秀美及謝金鑾得標而收取會款歸為己有，被告甲○○辯稱：伊以己○○、蔡秀美及謝金鑾名義標取會款部分，並無行使偽造私文書及為自己不法所
      有意圖之詐欺取財犯行云云，尚無可採。
（三）再告訴人丁○○○、庚○○於九十一年四月九日即向臺灣彰化地方法院檢察署
      遞狀告訴被告甲○○有冒標會款之犯行，被告甲○○係於告訴人丁○○○、庚○○提出上開告訴後之九十一年四月二十二日，始前往臺灣彰化地方法院檢察
      署自白犯行，有告訴人丁○○○、庚○○二人之刑事告訴狀、九十一年四月二
      十二日偵訊筆錄各一份在卷可稽。本件被告甲○○於偵查及本院訊問時表示伊
      係自首云云，尚有誤會，附此敘明。
（四）此外，復有告訴人丁○○○、庚○○、癸○○○、證人吳秋香、楊謝青娥、張
      梅玉、賴金華、楊淑媛、林雪霞、林子○○、壬○等人分別於偵查、本院訊問
      及審理時之證述在卷可稽，並有甲、乙、丙合會之會單各一份在卷可佐，本件
      事證明確，被告甲○○犯行洵堪認定。
二、查被告甲○○偽造標單，並填上欲標之利息，依習慣係表示標取會款，此標單依
    刑法第二百二十條第一項規定以文書論，核被告偽造標單，行使得標，詐取會款
    ，所為係犯刑法第二百十六條、第二百二十條第一項、第二百十條之行使偽造私
    文書罪、同法第三百三十九條第一項之詐欺取財罪。公訴人雖未敘及被告甲○○
    於附表乙編號五所示之時間，冒用己○○名義，在標單上偽造「己○○」署名、
    標金，提出行使參與標會得標，使活會會員不知有詐、陷於錯誤而交付會款之行
    使偽造私文書及詐欺取財犯行，惟上開部分與公訴人起訴書所載被告甲○○連續
    多次之冒標所犯之行使偽造私文書及詐欺取財犯行間，具有連續犯之裁判上一罪
    關係，為起訴效力所及，本院自應併予審判。被告偽造署押為偽造私文書之部分
    行為，所犯偽造私文書之低度行為，應為行使偽造私文書之高度行為所吸收，均
    不另論罪。其先後多次所犯行使偽造私文書及詐欺取財罪，時間緊接、犯罪構成
    要件相同，顯均係基於概括犯意為之，均為連續犯，應依刑法第五十六條規定，
    各論以一罪，並均加重其刑。被告以偽造之標單，行使得標，詐取多名活會員會
    款，係屬一行為觸犯數罪名之想像競合犯；又連續行使偽造私文書為連續詐欺取
    財之方法，為牽連犯，應從一較重之連續行使偽造私文書罪處斷。爰審酌被告之
    素行、犯罪之動機、目的係為圖一己之私利、手段、冒標會款之次數高達十八次
    、冒標之金額、對被冒標會員及活會會員所生之損害、犯罪後坦承大部分之犯行
    及與部分之活會會員就所欠會款以清償近一成比例之金額達成和解（有上開和解
    書在卷可考）等一切情狀，量處如主文所示之刑，以示懲儆。
三、至被告甲○○所有、偽造之全部標單，業經被告甲○○丟棄而均滅失不存在，此
    業據被告甲○○供明在卷，故均不予宣告沒收，併予敘明。
貳、無罪部分：
一、公訴意旨略以：被告戊○○明知其與被告甲○○之經濟情況已陷於周轉困難之窘
    境，竟基於意圖為自己不法所有而行使偽造準私文書以詐欺財物之概括犯意聯絡
    ，由被告甲○○自任會首，被告戊○○則參與招募會員、投標、開標、收取會款
    ，二人共同經營附表甲、乙、丙所示之合會，並先、後於附表甲編號一至十、附
    表乙編號一至四、六、附表丙編號一、二所示之時間，連續冒用附表甲編號一至
    十、附表乙編號一至四、六、附表丙編號一、二所示之會員名義，偽簽該等會員
    姓名、競標利息金額於標單上，持以參與競標而得標，再向當次會期之活會會員
    詐稱係被冒標人得標，向被冒標人收取會款時則詐稱係他人得標，或在活會會員
    未詢問何人得標之情形下，利用會員誤認必有人得標之想法，而仍向之收取會款
    ，致當次活會會員不疑有他而陷於錯誤，誤認係上開被冒標人得標，而分別繳付
    會款，足以生損害於上開被冒標人及活會會員，共詐得甲合會之合會金七百一十
    四萬九千二百元、乙合會之合會金三百四十一萬四千七百元、丙合會之合會金一
    百零七萬七千六百元，因認被告戊○○涉有刑法第二百十六條、第二百二十條第
    一項、第二百十條之行使偽造準私文書罪嫌及同法第三百三十九條第一項之詐欺
    取財罪罪嫌。
二、按犯罪事實應依證據認定之，無證據不得認定犯罪事實，刑事訴訟法第一百五十
    四條第二項定有明文。復按所謂認定犯罪事實之證據，係指足以認定被告確有犯
    罪行為之積極證據而言，該項證據自須適合於被告犯罪事實之認定，始得採為斷
    罪資料；又事實之認定，應憑證據，如未能發現相當證據，或證據不足以證明，
    自不能以推測或擬制之方法，以為裁判基礎，最高法院二十九年上字第三一０五
    號、四十年臺上字第八六號判例著有明文。又按告訴人之告訴，係以使被告受刑
    事訴追為目的，是其陳述是否與事實相符，仍應調查其他證據以資審認，最高法
    院亦著有五十二年臺上字第一三００號判例可資參照。又按認定犯罪事實所憑之
    證據，無論係直接證據或間接證據，其為訴訟上之證明，須於通常一般之人均不
    致有所懷疑，而得確信其為真實之程度者，始得據為有罪之認定，倘其證明尚未
    達到此一程度，而有合理性之懷疑存在時，法院復已就其心證上之理由予以闡述
    ，敘明其如何無從為有罪之確信，因而為無罪之判決者，不得遽指為違法，最高
    法院七十六年臺上字第四九八六號著有判例。
三、公訴人認被告戊○○涉有上開罪嫌，無非係以告訴人丁○○○、庚○○、癸○○○於偵查中之指訴、證人楊淑媛、乙○○○、吳秋香、楊謝青娥於偵查中之證述
    及甲、乙、丙互助會之會單各一份在卷為其論據。惟訊據被告戊○○堅決否認涉
    有何右揭犯行，辯稱：甲、乙、丙合會的會員大部分以前就有參加被告甲○○招
    組的合會，因之前的合會已結束，才會又請求被告甲○○繼續擔任會首招會，其
    自己經營美容院、有工作收入，並不過問合會的事，僅有時會員來店裏繳付會款
    時，因被告甲○○不在，才會要其代收轉交給被告甲○○，而開標時其雖有時在
    場替美容院的客人洗頭，但並未干涉開標情形，甲、乙、丙合會均係其夫即被告
    甲○○招募處理，其確不知被告甲○○有冒標會款、亦未參與等語。
四、本院查：
（一）前開甲、乙、丙合會係由被告甲○○招集，並由被告甲○○陽負責主持開標事
      宜、收取會款，且被告甲○○係因自行向民間高利貸借款投資股票失利賠款，
      且前所招集之其他互助會遭多名會員倒款，為償還上開民間借貸之高利及貼補
      前開遭倒會之會款，乃詐標會款，被告戊○○並未參與冒標之犯行、亦不知情
      等情，已迭據被告甲○○於偵查、本院訊問及審理時供明在卷，並有前開甲、
      乙、丙合會之會單各一份在卷可憑。
（二）又公訴人雖以告訴人丁○○○、庚○○、癸○○○、證人楊淑媛、乙○○○、
      吳秋香、楊謝青娥於偵查中之陳述，及卷附甲、乙、丙合會會單各一份，認定
      被告戊○○有與被告甲○○共同冒標會款之犯行。惟上開甲、乙、丙合會會單
      所載之會首均為被告甲○○，有前開互助會單共計三件在卷可考；又依告訴人
      丁○○○、庚○○、癸○○○、證人楊淑媛、乙○○○、吳秋香、楊謝青娥於
      偵查中之陳述，其等均僅概為陳稱：被告戊○○與被告甲○○係夫妻關係、被
      告戊○○有幫忙招會、收取會款、開標時在場、有時會主持開標等情，然至於
      有何其餘積極事證足以認定被告戊○○知情冒標一事而與被告甲○○具有犯意
      聯絡，及何時、何次、何會員遭冒標之會款，係因被告戊○○知情而主持開標
      、收取會款，則均付之闕如，徵以被告戊○○為被告甲○○之妻，且被告甲○○冒標會款之地點係在被告戊○○經營之上開美容院內，因而被告戊○○縱有
      前開告訴人丁○○○、庚○○、癸○○○、證人楊淑媛、乙○○○、吳秋香、
      楊謝青娥於偵查所陳之幫忙招會、收取會款、開標時在場、有時會主持開標之
      行為，核應屬常情，尚難據此作為逕行認定被告戊○○知情而有參與犯行之事
      證。
（三）再證人即丙互助會之會員丙○○於本院審理時證稱：主持開標的都是被告甲○○，被告戊○○雖然也有在場，但都在幫人家洗頭等做她自己美容院的事等語
      ；證人己○○於本院審理時亦證稱：被告戊○○經營的美容院生意很好，非常
      忙碌，．．．，其自八十四年就有參加被告甲○○招集的合會，被告甲○○每
      個月都有三個會，但其並不是三個會都有參加，其記不得是否每個月都有續會
      等語，是被告甲○○至少自八十四年間起即行招集合會，且同一期間招募有多
      個合會，並於合會期間結束後又自為會首續行招集，被告戊○○則以經營美容
      院為業，且生意、收入不錯一情，堪以認定。而本件被告甲○○主要係因其自
      行向民間高利貸借款投資股票失利賠款，且其前所招集之其他合會遭多名會員
      倒款，為償還上開民間借貸之高利及貼補前開遭倒會之會款，乃冒標會款，前
      開被告甲○○冒標所得會款之用途，均係作為被告甲○○借款投資股票失利、
      清償高利貸所用，及供以填補其所招互助會遭會員倒會之款項（此業據被告甲○○供述綦詳），並非一般夫妻生活經驗範圍內均會參與、注意之家庭生活費
      用，且被告戊○○以經營美容院為業、有其個人之生活收入，是實難以被告甲○○、戊○○二人具有夫妻關係，即當然逕推認被告戊○○對於被告甲○○冒
      標會款一情，當然有所知悉而必有參與之犯行。
（四）綜上所陳，被告戊○○辯稱：伊不知被告甲○○冒標會款，並無參與犯行等語
      ，堪以採信。此外，復查無其他積極確切之證據，足資證明被告戊○○有何公
      訴人起訴書所載之上開犯行，不能證明被告戊○○犯罪，揆諸前揭說明，自應
      諭知被告戊○○無罪，以免冤抑。
據上論斷，應依刑事訴訟法第二百九十九條第一項前段、第三百零一條第一項，刑法
第五十六條、第二百十六條、第二百二十條第一項、第二百十條、第三百三十九條第
一項、第五十五條，罰金罰鍰提高標準條例第一條前段，判決如主文。
本案經檢察官林鈴淑到庭執行職務
中      華      民      國    九十三    年      三      月     十九     日
                                臺灣彰化地方法院刑事第二庭
                                  審判長法官  李  水  源
                                  法      官  黃  齡  玉
                                  法      官  李  雅  俐
右正本證明與原本無異。
如不服本判決，應於送達後十日內向本院提出上訴狀（須附繕本）。
告訴人或被害人對於判決如有不服具備理由請求檢察官上訴者，其上訴期間之計算係
以檢察官收受判決正本之日期為準。
                                  法院書記官  陳  秀  娟
中      華      民      國    九十三    年      三      月   二十五     日
附錄論罪科刑法條：
刑法第二百十條：
偽造、變造私文書，足以生損害於公眾或他人者，處五年以下有期徒刑。
刑法第二百十六條：
行使第二百十條至第二百十五條之文書者，依偽造、變造文書或登載不實事項或使登
載不實事項之規定處斷。
刑法第二百二十條第一項：
在紙上或物品上之文字、符號、圖畫、照像，依習慣或特約，足以為表示其用意之證
明者，關於本章及本章以外各罪，以文書論。
刑法第三百三十九條第一項：
意圖為自己或第三人不法之所有，以詐術使人將本人或第三人之物交付者，處五年以
下有期徒刑、拘役或科或併科一千元以下罰金。
附表甲：【由甲○○自任會首，會期自八十九年四月二十六日起至九十一年六月二十
          六日止，會單所載共計二十七會（含會首），計有：甲○○、壬○、陳燈
          娟、林香雪、丁○○○（以「王阿真」之名參加三會）、林富美、子○○
      （參加二會）、己○○（參加一會，於九十年九月標得會款，自九十年十
          月起即未再繳付會款）、楊淑媛、方瑞呈、賴金華、張梅玉、癸○○○（
          參加二會）、辛○○○、郭梅鳳、林雪霞、蔡聰錫（參加二會）、周賴草
          止（參加二會）、許敏（以「曾太太」之名參加一會）、庚○○、周錦美
          （以上未標示者，均各參加一會），採內標制，每月二十六日開標，每會
          三萬元，底標為二千五百元，簡稱甲合會。】
  編號    時間               被冒標人    競標利息金額  詐騙得合會金數額
  一    八十九年六月二十六日   林富美     三千三百元  六十六萬七千五百元
                                    （起訴書誤載詐騙金額為七十萬零八百元）
  二    八十九年七月二十六日   賴金華     三千六百元          六十六萬元
                                （起訴書誤載詐騙金額為六十九萬七千二百元）
  三    八十九年八月二十六日   癸○○○   三千四百元      六十六萬五千元
                                  （起訴書誤載詐騙金額為七十萬五千二百元）
  四    八十九年九月二十六日   方瑞呈     三千六百元          六十六萬元
                                  （起訴書誤載詐騙金額為七十萬四千四百元）
  五    八十九年十月二十六日   周錦美     三千五百元  六十六萬二千五百元
                                        （起訴書誤載詐騙金額為七十一萬元）
  六    八十九年十一月二十六日 陳芳鶯     三千八百元      六十五萬五千元
                                  （起訴書誤載詐騙金額為七十萬七千八百元）
  七    九十年一月二十六日     張梅玉     三千七百元  六十三萬一千二百元
                                （起訴書誤載詐騙金額為七十一萬七千一百元）
  八    九十年五月二十六日     子○○     四千三百元  五十三萬九千七百元
                                （起訴書誤載詐騙金額為七十二萬四千一百元）
  九    九十年七月二十六日     林雪霞     四千八百元        五十萬四千元
                                （起訴書誤載詐騙金額為七十二萬七千二百元）
  十    九十年十二月二十六日    癸○○○  四千一百元  四十一萬四千四百元
                                （起訴書誤載詐騙金額為七十五萬五千四百元）
附註：(1)以上附表甲編號一至六所稱「詐騙得合會金數額」之計算式如下：
        （三萬元─競標利息金額）ｘ二十五（即二十七會，扣除會首甲○○一會及
        八十九年五月由會員實際標得會款之一會）＝詐騙得合會金數額。
      (2)以上附表甲編號七所稱「詐騙得合會金數額」之計算式如下：
        （三萬元─競標利息金額）ｘ二十四（即二十七會，扣除會首甲○○一會及
        八十九年五月、十二月由會員實際標得會款之二會）＝詐騙得合會金數額。
      (3)以上附表甲編號八所稱「詐騙得合會金數額」之計算式如下：
        （三萬元─競標利息金額）ｘ二十一（即二十七會，扣除會首甲○○一會及
        八十九年五月、十二月、九十年二月至四月由會員實際標得會款之五會）＝
        詐騙得合會金數額。
      (4)以上附表甲編號九所稱「詐騙得合會金數額」之計算式如下：
        （三萬元─競標利息金額）ｘ二十（即二十七會，扣除會首甲○○一會及八
        十九年五月、十二月、九十年二月至四月、六月由會員實際標得會款之六會
        ）＝詐騙得合會金數額。
      (5)以上附表甲編號十所稱「詐騙得合會金數額」之計算式如下：
        （三萬元─競標利息金額）ｘ十六（即二十七會，扣除會首甲○○一會及八
        十九年五月、十二月、九十年二月至四月、六月、八月至十一月由會員實際
        標得會款之十會）＝詐騙得合會金數額。
附表乙：【由甲○○自任會首，會期自九十年四月六日起至九十二年六月六日止，會
          單所載共計二十七會（含會首），計有：甲○○、壬○、楊淑媛、方瑞呈
          、林富美、黃翠雲（參加二會）、呂小音、乙○○○（參加二會）、柯豔
          香（參加一會，自九十年十月起未再繳付活會會款）、吳秋香、賴金華、
          張梅玉、蔡秀美（會單雖載有「蔡秀美」一會，惟蔡秀美於甲○○招集其
          入會時，即拒絕參加，故從未繳過會款）、郭梅鳳、癸○○○（參加二會
          ）、卓來好、王阿真（即丁○○○，會單上記載參加二會，自九十年四月
          六日起至九十年九月六日止，均未繳付活會會款，自九十年十月六日起分
          別由陳燈娟、林香雪各頂下一會，並繳付活會會款）、楊謝青娥（參加二
          會，其中一會嗣由吳阿滿頂會）、庚○○、王志昌（即王昭昌，參加一會
          ）、蔡月琴（參加一會，後由陳寶琴頂會）、周秀碧（以上未標示者，均
          各參加一會），採內標制，每月六日（起訴書誤載為二十六日）開標，每
          會三萬元，簡稱乙合會。】
  編號       時間            被冒標人    競標利息金額  詐騙得合會金數額
  一     九十年五月六日      張梅玉     三千七百元     六十萬四千九百元
                               （起訴書誤載詐騙金額為六十八萬七千五百元）
  二     九十年六月六日      賴金華     四千二百元   五十九萬三千四百元
                               （起訴書誤載詐騙金額為六十七萬九千二百元）
  三     九十年七月六日      癸○○○   四千六百元   五十八萬四千二百元
                               （起訴書誤載詐騙金額為六十七萬四千二百元）
  四     九十年八月六日      林富美     四千七百元   五十八萬一千九百元
                               （起訴書誤載詐騙金額為六十七萬六千六百元）
  五     九十年十一月六日    己○○     四千八百元   五十五萬四千四百元
  六     九十年十二月六日    蔡秀美     四千六百元   五十五萬八千八百元
                               （起訴書誤載詐騙金額為六十九萬七千二百元）
附註：(1)以上附表乙編號一至四所稱「詐騙得合會金數額」之計算式如下：
        （三萬元─競標利息金額）ｘ二十三【即二十七會，扣除會首甲○○一會、
        未繳付會款之三會（含會單記載之「蔡秀美」一會、「王阿真」二會）】＝
        詐騙得合會金數額。
      (2)以上附表乙編號五、六所稱「詐騙得合會金數額」之計算式如下：
        （三萬元─競標利息金額）ｘ二十二（即二十七會，扣除會首甲○○一會、
        「蔡秀美」一會、自九十年十月起未再繳付活會會款之「己○○」一會及九
        十年九、十月由會員實際標得會款之二會。至於「王阿真」二會，已自九十
        年十月六日起分別由陳燈娟、林香雪繳付活會會款，故不必扣除）＝詐騙得
        合會金數額。
附表丙：【由被告甲○○自任會首，會期自九十年九月十五日起至九十二年五月十五
          日止，會單所載共計二十一會（含會首），計有：甲○○、楊淑媛、周賴
          草止（參加二會）、丙○○、林富美、癸○○○、鄭鶴、林碧郎、吳秋香
          、賴金華、賴怡君、壬○、楊謝青娥、辛○○○、白彩琴、陳燈娟、黃素
          琴（參加二會）、謝金鑾（於甲○○招會時同意入會，然於尚未繳付首期
          會款前，即向甲○○表示要退會，故未曾繳付過會款）、林采灼（以上未
          標示者，均各參加一會），採內標制，每月十五日（起訴書誤載為二十六
          日）開標，每會三萬元，簡稱丙合會。】
  編號       時間            被冒標人  競標利息金額   詐騙得合會金數額
  一     九十年十月十五日    謝金鑾     三千六百元     五十萬一千六百元
                               （起訴書誤載詐騙金額為五十三萬一千六百元）
  二     九十一年二月十五日  癸○○○   三千六百元   四十二萬二千四百元
                                   （起訴書誤載詐騙金額為五十四萬六千元）
附註：(1)以上附表丙編號一所稱「詐騙得合會金數額」之計算式如下：
        （三萬元─競標利息金額）ｘ十九（即二十一會，扣除會首甲○○一會、「
        謝金鑾」一會）＝詐騙得合會金數額。
      (2)以上附表丙編號二所稱「詐騙得合會金數額」之計算式如下：
        （三萬元─競標利息金額）ｘ十六（即二十一會，扣除會首甲○○一會、「
        謝金鑾」一會及九十年十一月、十二月、九十一年一月由會員實際標得會款
        之三會）＝詐騙得合會金數額。
